臺灣新竹地方法院刑事判決　　　　　　　　　　　　　　　九十年度訴字第四五號
　　公　訴　人　臺灣桃園地方法院檢察署檢察官
　　被　　　告　乙○○
右列被告因偽造文書等案件，經檢察官提起公訴（臺灣桃園地方法院檢察署八十八年
度偵緝字第一０八四號），由臺灣桃園地方法院移轉本院審理，判決如左：
    主      文
乙○○無罪。
    理      由
一、公訴意旨略以：被告乙○○係設於臺北市○○區○段九十一巷三十九弄十八號四
    樓「立韋工程有限公司」（下稱立韋公司）僱用之工頭，負責該公司於臺北縣汐
    止鎮興建伯爵山莊之水泥工程，明知甲○○並未參與該項工程並領取立韋公司之
    薪資，竟於民國八十四年間某日，持甲○○之印章及身分證影本，在立韋公司之
    切結書內填載甲○○領取薪資新臺幣（下同）三十萬元並盜蓋甲○○印章後，連
    同甲○○之身分證影本，交由立韋公司憑而制作甲○○八十四年度各款所得扣繳
    暨免扣繳憑單，足以生損害於稅捐機關課稅之正確性及甲○○。嗣經甲○○接獲
    各類所得扣繳暨免扣繳憑單，始知上情。因認被告涉有刑法第二百十六條、第二
    百十條行使偽造私文書、稅捐稽徵法第四十一條之罪嫌云云。（案經臺灣士林地
    方法院檢察署檢察官自動檢舉偵查後呈請臺灣高等法院檢察署檢察長令轉臺灣桃
    園地方法院檢察署檢察官偵查起訴，由臺灣桃園地方法院判決管轄錯誤，移送本
    院。）
二、按犯罪事實應依證據認定之，無證據不得推定其犯罪之事實，又事實審法院對於
    證據之取捨，依法雖有自由判斷之權，然積極證據不足證明犯罪事實時，被告否
    認犯罪事實所持之辯解，縱屬不能成立，仍非有積極證據足以證明其犯罪行為，
    不能遽為有罪之認定；又事實之認定，應憑證據，如未能發現相當證據，或證據
    不足以證明，自不能以推測或擬制之方法，以為裁判基礎，分別有刑事訴訟法第
    一百五十四條暨最高法院三十年上字第四八二號、四十年臺上字第八六號判例意
    旨足資參照。
三、公訴人認被告涉有刑法第二百十六條、第二百十條行使偽造私文書、稅捐稽徵法
    第四十一條之罪嫌，無非係以被害人甲○○指訴未在立韋公司上班等情綦詳，並
    經證人丙○○證述屬實，復有各類所得扣繳暨免扣繳憑單影本及載有乙○○領取
    工資五百萬元之切結書在卷可憑，為其主要論據。訊據被告乙○○矢口否認有何
    前揭犯行，辯稱：我只是臨時工，不是工頭，我做完幾天要領工錢，公司負責人
    都會叫我簽名領錢。我本身不識字，我都是簽我的名字，絕對沒有簽別人的名字
    也沒有拿別人的身分證去領錢等語。經查：
    (1)、被告乙○○曾擔任立韋公司之工頭，負責臺北縣伯爵山莊之水泥工程等情，
        業據證人丙○○證述在卷（詳臺灣士林地方法院檢察署八十六年度他字第四
        九三號偵查卷第七頁背面），而由證人丙○○提出內容載有被告乙○○領取
        工資五百萬元之切結書，經送鑑定結果，認切結書上之指紋與被告指紋卡上
        右拇指之指紋相符，此有憲兵司令部刑事鑑識中心鑑驗通知書一紙附卷可稽
        （詳臺灣桃園地方法院檢察署八十八年度偵緝字第一０八四號偵查卷第三十
        七頁），堪認被告乙○○確曾在立韋公司任職。
    (2)、惟本件公訴意旨所指被告之犯罪事實，係以被告明知甲○○並未參與立韋公
        司於臺北縣汐止鎮興建伯爵山莊之水泥工程，並未領取立韋公司之薪資，竟
        持甲○○之印章及身分證影本，在立韋公司之切結書內填載甲○○領取薪資
        三十萬元並盜蓋甲○○印章後，連同甲○○之身分證影本，交由立韋公司憑
        而制作甲○○八十四年度各款所得扣繳暨免扣繳憑單，則應究明者，係填載
        甲○○領取立韋公司總工資三十萬元之切結書是否為被告所填載並偽造甲○○之署名？有無盜用甲○○之印章？並持以行使？
    (3)、填載甲○○領取立韋公司總工資三十萬元之切結書上之帶班人雖載明係乙○○，惟其上所蓋之印章，顯非「乙○○」，且與前開由證人丙○○提出內容
        載有被告乙○○領取工資五百萬元之切結書，其上所填寫之數字、簽名及歷
        次訊問時被告乙○○所簽名之筆跡，以肉眼比對皆不相同，參以建築工程均
        係屬勞力工作，工人大部分均係經由工頭邀集而來之臨時工，流動性大，發
        放工資時亦由工頭代為具領，此雖為勞力工作之常態，然被告堅稱：我只是
        臨時工，各地之工地都做過，老板要我收工人之身分證以利薪資之領取等語
        ，惟此，尚難遽認填載甲○○領取立韋公司總工資三十萬元之切結書，係被
        告乙○○持甲○○之印章及身分證影本所填載，並偽造甲○○之署名或盜蓋
        甲○○印章。
    (4)、按扣繳憑單乃商業會計法第十五條第一款所規定之「原始憑證」，屬商業
          會計憑證之一種，即員工年度各類所得扣繳暨免扣繳憑單，乃為證明扣繳
          事項所編製之憑證，核屬商業會計法第十五條規定商業會計憑證中之原始
          憑證之範疇。
        次按稅捐稽徵法第四十一條所定係以納稅義務人以詐術或其他不正當方法
          逃漏稅捐為其犯罪構成要件，所謂詐術必須積極行為始能完成，至以其他
          不正當方法亦必具有同一之形態，方與立法之本旨相符。該罪係結果犯，
          須以發生逃漏稅捐之結果為成立要件。又按稅捐稽徵法第四十七條第一款
          之規定，係將納稅義務人之公司之責任，基於刑事政策之考慮，於其應處
          徒刑範圍內，轉嫁於公司之負責人，故此情形而受罰之公司負責人，乃屬
          於「代罰」之性質，並非因其本身之犯罪而負行為責任（最高法院八十一
          年度第三次刑事庭會議決議、最高法院八十九年度臺非字第八號刑事判決
          參照）。
        查被告乙○○並非立韋公司之負責人，立韋公司之負責人係丙○○，為商業
        會計法第四條第一款所定之商業負責人，丙○○利用不知情之會計人員將前
        開不實事項登載於業務上作成之扣繳憑單上，再持向稅捐機關申報立韋公司
        八十四年度之營利事業所得稅之部分，業經臺灣士林地方法院檢察署檢察官
        以八十七年度偵字第一五八號為不起訴處分在案，從而，被告乙○○既非稅
        捐稽徵法所規定之納稅義務人，要無以不正當方法逃漏稅捐之可言。
四、綜上，被告乙○○縱於八十四年間，任職於立韋公司，負責臺北縣伯爵山莊之水
    泥工程，並領取工資五百萬元，惟公訴意旨所指填載甲○○領取立韋公司總工資
    三十萬元之切結書，要無何證據證明係被告乙○○所偽造甲○○署名或盜用甲○○印章，並持以行使。此外，復查無其他積極證據足資認定被告乙○○涉有公訴
    意旨所指之偽造文書、違反稅捐稽徵法犯行，爰依前揭說明，本案既不能證明被
    告犯罪，自應為無罪判決之諭知，以照審慎。
五、至移送併案審理（臺灣板橋地方法院檢察署八十七年度偵字第四七０八號、臺灣
    新竹地方法院檢察署九十年度偵字第九八八號、臺灣臺北地方法院檢察署九十年
    度偵字第一五六八九號）被告偽造文書、違反稅捐稽徵法罪嫌之犯罪事實部分，
    被告於本院審理時自承從八十年間開始就在臺北市臺北橋下做臨時工，有人找時
    才去工作，次年之工作在那裡，工作內容是什麼，皆無法預知，是到處做工程，
    一工地頂多停留一星期等語，要難認被告於不同年度、不同工地之工程有基於概
    括犯意為偽造文書或違反稅捐稽徵法之犯行，且前開起訴犯罪事實之部分已因不
    能證明被告犯罪，為無罪判決之諭知，從而與移送併案審理之犯罪事實部分，亦
    無裁判上一罪之關係，均應退由檢察官另行依法處理為妥，附此敘明。
據上論斷，應依刑事訴訟法第三百零一條第一項，判決如主文。
本案經檢察官林佳穎到庭執行職務。
中      華      民      國    九十一    年      八      月      八      日
                                臺灣新竹地方法院刑事第一庭
                                    法  官  林  秋  宜
右正本證明與原本無異。
如不服本判決，應於送達後十日內向本院提出上訴狀（應附繕本），上訴於臺灣高等
法院。
                                    書記官  鄒  茂  瑜
中      華      民      國    九十一    年      八      月      九      日
